臺灣苗栗地方法院民事裁定
111年度事聲字第9號
異  議  人  劉晏辰  
相  對  人  孫國鈞  

上列當事人間因聲請支付命令事件，異議人對於民國111 年3 月
30日本院司法事務官所為111 年度司促字第1842號裁定聲明異議
，本院裁定如下：       
    主  文
異議駁回。
    理  由
　一、按當事人對於司法事務官處理事件所為之終局處分，得於
      處分送達後10日之不變期間內，以書狀向司法事務官提出
      異議。司法事務官認前項異議有理由時，應另為適當之處
      分；認異議為無理由者，應送請法院裁定之。法院認該異
      議為有理由時，應為適當之裁定，認異議為無理由者，應
      以裁定駁回之。民事訴訟法第240條之4第1項至第3項定有
      明文。查異議人對本院司法事務官於111年3月30日所為駁
      回異議人即債權人所為111年度司促字第1842號支付命令
      聲請之裁定（下稱原裁定）聲明異議，原裁定係於同年4
      月6日送達異議人，異議人於法定不變期間內聲明異議，
      經司法事務官認異議為無理由而送請本院裁定，核與上開
      規定相符，先予敘明。
　二、異議意旨略以：相對人於109年10月至110年5月向異議人
      借款新臺幣(下同)256,700元，約定清償期限為111年2月2
      8日，立有LINE對話紀錄、匯款紀錄、存證信函為證，為
      此聲明異議，請求廢棄原裁定等語。
　三、經查：
　　㈠按支付命令之聲請，不合於第508條至第511條之規定，或
      依聲請之意旨認債權人之請求為無理由者，法院應以裁定
      駁回之，民事訴訟法第513條第1項前段定有明文。次按支
      付命令之聲請，應表明下列各款事項：⒈當事人及法定代
      理人；⒉請求之標的及其數量；⒊請求之原因事實；其有對
      待給付者，已履行之情形；⒋應發支付命令之陳述；⒌法院
      ；債權人之請求，應釋明之。同法第511條第1項、第2項
      亦有明文。上開規定於104年7月1日之修正理由揭明為免
      支付命令淪為製造假債權及詐騙集團犯罪工具，嚴重影響
      債務人權益，為兼顧督促程序在使數量明確且無訟爭性之
      債權得以迅速、簡易確定，節省當事人勞費，以收訴訟經
      濟之效果，並保障債權人、債務人正當權益，避免支付命
      令遭不當利用，爰增列第2項，強化債權人之釋明義務，
      若債權人未為釋明，或釋明不足，不合於本條第2項規定
      者，法院得依本法第513條第1項規定，駁回債權人之聲請
      。再按釋明事實上之主張者，得用可使法院信其主張為真
      實之一切證據，但依證據之性質不能即時調查者，不在此
      限，民事訴訟法第284條規定甚明。而釋明之舉證程度，
      僅須令法院就某一事實之存否，產生信其大概如此之薄弱
      心證為已足。又釋明之證據，需能使法院為即時之調查，
      則法院審酌應否核發支付命令時，應專就債權人提出之證
      據決之。倘債權人並未提出證據，或僅依其提出之證據，
      仍無法依經驗或論理法則直接推論出其主張之事實者，即
      難認其已盡釋明之責，此時法院即應駁回支付命令之聲請
      。
　　㈡查異議人主張相對人於109年10月至110年5月向其借款256,
      700元，固提出通訊軟體對話紀錄、匯款紀錄、存證信函
      等件為證。惟上開對話紀錄中所傳之貸款申請書係異議人
      依自己名義申辦貸款，所傳之匯款資料亦未能釋明異議人
      曾匯入借款至相對人之帳戶。又上開與異議人對話之「孫
      」、「鈞」、「孫懿萱」，本未能釋明為相對人本人。雖
      異議人提出異議時補提其與「孫國鈞」之對話紀錄；惟「
      孫國鈞」稱：「我貸款今天繳好傳給你。1萬的跟你哥說
      一下，最慢就2個月連本帶利60,000回完；5/31最慢，晚
      點給你收據」，異議人稱：「繳了嗎，收據我要傳給他」
      。「孫國鈞」稱：「第一錢不是我拿來用的掉的，要簽可
      以，我刷的66我簽，其他的我給你聯絡方式，帶你找到他
      本人，你自己跟他對，我處理我自己66這條，其他我不管
      你們怎樣談」；異議人回說：「給我聯絡方式幹嘛？本人
      帶來」；「孫國鈞」又稱：「他們借的，他們自己簽啊，
      我幹嘛還要背」，「孫國鈞」另詢問異議人所寄存證信函
      之意思為何？縱認「孫國鈞」為相對人本人，惟其與異議
      人間上開對話，否認自己為全部借款人，且6萬多此筆款
      項，是存在於相對人與異議人之兄，還是存在於相對人與
      異議人間之借款，亦未見明瞭。依照異議人所提上開對話
      紀錄，就其主張之借款債權是否存在仍有疑義，無從令本
      院產生信其大概如此之薄弱心證，此外，異議人並未再其
      出其他證據釋明請求之原因事實，是原裁定以異議人未能
      釋明兩造間存有借款債權債務關係為由，駁回異議人支付
      命令之聲請，核屬有據。異議人提出本件異議，為無理由
      ，應予駁回。
　四、據上論結，本件異議為無理由，依民事訴訟法第240條之4
      第3項後段，裁定如主文。
中　　華　　民　　國　　111 　年　　7 　　月　　18　　日
                  民事第一庭  法　官　張新楣
以上正本係照原本作成。                   
本裁定不得聲明不服（民事訴訟法第513條第2項）。
中　　華　　民　　國　　111 　年　　7 　　月　　18　　日
                              書記官  劉立晨